最高法院刑事判決
111年度台上字第4340號
上  訴  人  林智弘                     



選任辯護人  許洋頊律師
上列上訴人因妨害性自主案件，不服臺灣高等法院臺南分院中華
民國111年6月21日第二審判決（111年度原侵上訴字第6號，起訴
案號：臺灣嘉義地方檢察署109年度偵字第11059號），提起上訴
，本院判決如下：
    主  文
上訴駁回。
    理  由
一、按刑事訴訟法第377條規定，上訴於第三審法院，非以判決
    違背法令為理由，不得為之。是提起第三審上訴，應以原判
    決違背法令為理由，係屬法定要件。如果上訴理由書狀並未
    依據卷內訴訟資料，具體指摘原判決不適用何種法則或如何
    適用不當，或所指摘原判決違法情事，顯與法律規定得為第
    三審上訴理由之違法情形，不相適合時，均應認其上訴為違
    背法律上之程式，予以駁回。
二、本件原判決綜合全案證據資料，本於事實審法院採證認事之
    職權，認定上訴人林智弘有如其事實欄所載犯行，因而撤銷
    第一審之科刑判決，改判仍論處上訴人犯刑法第221條第1項
    之強制性交罪刑，已詳為敘述所憑之證據及論罪之理由。核
    原判決所為論斷說明，俱有卷內證據資料可資覆按，從形式
    上觀察，尚無足以影響其判決結果之違法情形存在。
三、上訴意旨略以：
  ㈠原判決係依被害人即告訴人BM000-A109045（真實姓名年籍詳
    卷，下稱甲女）片面指控，認定甲女遭上訴人強制性交，惟
    並無其他證據得以擔保甲女證詞之憑信性。且依甲女事後與
    上訴人之LINE對話內容觀之，未見甲女有羞愧、害怕情緒之
    情形，此與強制性交被害人通常之反應相差甚鉅。至甲女於
    案發後間隔12小時驗傷，其陰道入口驗出破皮傷，未必與上
    訴人有關。況縱認上訴人與甲女有性交行為，亦無法排除雙
    方係合意所為。原判決未詳加調查，單憑甲女之指訴，逕為
    上訴人不利之認定，有採證認事違背證據法則之違誤。
  ㈡甲女指稱其係於上訴人穿著背心去上廁所時，看見上訴人屁
　　股靠近股溝處之肉瘤。然依上訴人所提出之身著背心拍攝之
　　照片觀之，該背心下擺蓋過股溝，甲女應無法看見該肉瘤，
　　可見其指述不可採信。且甲女既指稱上訴人係於性交過程未
　　射精前如廁解尿，此時上訴人陰莖勃起而壓迫尿道，信無可
　　能有尿意，足認甲女之指訴與經驗法則及醫學常識不合。
　　則甲女究係趁隙或自由離去，仍屬可疑？此攸關甲女所為對
　　上訴人不利指訴之憑信性高低之論斷，應有調查必要。原判
　　決未為調查，逕行判決，有調查職責未盡之違法。　
四、惟查：
  ㈠證據的取捨、證據證明力的判斷及事實的認定，都屬事實審
　　法院的自由裁量、判斷職權；此項裁量、判斷，倘不違反客
　　觀存在的經驗法則或論理法則，即無違法可指。認定犯罪實
　　之證據，並不以直接證據為限，間接證據，或間接事實之本
　　身即情況證據，亦包含在內。審理事實之法院綜合卷內證據
　　，本於合理的推論而為判斷，要非法所不許。且補強證據並
　　非以證明犯罪構成要件的全部事實為必要，倘得以佐證證人
　　之證述非屬虛構，而能予保障其陳述之憑信性者，即足當之
　　。
　　原判決主要依憑甲女、證人即甲女友人伍○○、史○○及蕭○○（
    姓名年籍資料詳卷）之證詞，佐以上訴人租屋處監視錄影光
    碟擷取照片、第一審勘驗監視錄影光碟所製作之勘驗筆錄、
    上訴人身體特徵照片、甲女與上訴人LINE對話內容截圖、受
    理疑似性侵害事件驗傷診斷書等相關證據資料，佐以上訴人
    不利於己部分之供述，相互印證，足認甲女所為不利於上訴
    人之指訴，可以採信等旨，因而認定上訴人有前揭強制性交
    犯罪事實。
　　原判決並說明：甲女與上訴人於事發時係第一次見面，因朋
    友邀約而一起喝酒、唱歌，並無與上訴人過度親暱或久留上
    訴人住處之動機與理由。依甲女於民國109年00月00日下午3
    時3分前往醫院驗傷採證，甲女驗傷診斷書之自述欄位記載
    ：甲女幫忙帶喝醉的乾姐朋友回家，被此朋友拖進屋內發生
    性行為等情，綜合卷內證據資料，堪認甲女並無意願與上訴
    人發生性交行為，上訴人係對甲女之身體施加有形之物理力
    、強制力，違反甲女意願而為性交行為等旨。
　　原判決復說明：妨害性自主罪之被害人，並無典型之事後情
    緒反應及標準之回應流程。甲女事發後與上訴人LINE之對話
    內容，雖提及私下和解或賠償方式，僅係欲以較為便利之方
    式與上訴人圓滿解決，尚難執此逕認甲女之指訴不實，而為
    上訴人有利之認定等旨。
    原判決所為論斷說明，尚與經驗法則、論理法則無違，係原
    審採證認事職權行使之事項，不得任意指為違法。此部分上
    訴意旨就原判決已詳細說明之事項，徒憑己意，再事爭執，
    自非合法之上訴第三審理由。
  ㈡刑事訴訟法第379條第10款所定依法應於審判期日調查之證據
    ，係指與待證事實有重要關係，在客觀上顯有調查必要性之
    證據而言，故其範圍並非漫無限制，必其證據與判斷待證事
    實之有無，具有關聯性，得據以推翻原判決所確認之事實，
    而為不同之認定者，始足當之。故事實審法院得本於職權裁
    量之事項，綜合其他證據已可為事實之判斷者，非可認係應
    於審判期日調查之證據而未予調查之違法。
　　原判決說明：經警徵得上訴人同意，拍攝其特徵照片(警卷
    第23頁)，可見上訴人臀部上緣有1顆肉瘤，與甲女之指證相
    符。而一般人身體私密部位特徵，除非經刻意裸露，否則他
    人難以輕易窺見，以與上訴人較為熟識之伍○○，亦不知上訴
    人之身體特徵或臀部上方有肉瘤，況甲女與上訴人僅初次見
    面，卻能清楚指出上開細微特徵，足佐甲女指稱其是在上訴
    人下半身赤裸對其強制性交過程中，突然起身上廁所，看到
    上訴人臀部上方之前述特徵乙節，並非虛妄等旨。而甲女於
    第一審審理時證稱：上訴人係去「蹲馬桶」，是「坐在馬桶
    上面」等語(見第一審卷第142頁)，是甲女所指上訴人於性
    交過程中上廁所未必有排尿。況個人身體狀況不同，上訴人
    於性交過程陰莖勃起未射精，是否有尿意而排尿，不能一概
    而論。原審認綜合全案證據資料，認定甲女遭上訴人強制性
    交過程中，趁上訴人上廁所機會而離開，自屬有據。至上訴
    意旨指稱：上訴人穿著背心時，不會露出其臀部上緣之肉 
    瘤一節，以穿著背心時未必隨時緊貼身體而不會露出肉瘤，
    不能因此逕認甲女指稱於上訴人身著背心時看見該肉瘤等情
    係屬不實，而影響其所為不利於上訴人指訴之憑信性。又上
    訴人於原審未聲請調查其他證據(見原審卷第139頁)，上訴
    意旨亦未指明原審應依職權調查何等具體證據及其待證事實
    。原審就此未再依職權贅為無益之調查，難認有此部分上訴
    意旨所指調查職責未盡之違法。
五、綜上，上訴意旨係置原判決所為明白論斷於不顧，就原判決
    已詳細說明事項，徒憑己意而為相異評價，重為事實之爭執
    ，或對於事實審法院採證、認事職權之適法行使，任意指摘
    ，並提出新證據，與法律規定得為第三審上訴理由之違法情
    形，不相適合。依照首揭說明，應認本件上訴為不合法律上
    之程式，予以駁回。
據上論結，應依刑事訴訟法第395條前段，判決如主文。
中　　華　　民　　國　　111 　年　　11　　月　　24　　日
                  刑事第五庭審判長法　官  李錦樑
                                  法　官  周政達
                                  法　官  錢建榮
                                  法　官  林婷立
                                  法　官  蘇素娥
本件正本證明與原本無異
                                  書記官  王怡屏
中　　華　　民　　國　　111 　年　　11　　月　　29　　日